臺北高等行政法院裁定
111年度監簡抗字第5號
抗  告  人  謝陳輝          

上列抗告人因監獄行刑法事件，抗告人對於中華民國111年4月25
日臺灣宜蘭地方法院110年度監簡字第18號行政訴訟裁定不服，
提起抗告，本院裁定如下：
    主  文
抗告駁回。
抗告訴訟費用由抗告人負擔。
    理  由
一、按抗告法院認抗告為無理由者，應為駁回抗告之裁定，行政
    訴訟法第272條準用民事訴訟法第495條之1第1項及第449條
    第1項定有明文。又依行政訴訟法第236條之2第4項準用同法
    第272條規定，上開規定於簡易訴訟之抗告程序亦準用之。
二、本件抗告人對法務部民國103年1月23日法授矯字第10301006
    400號撤銷受保護管束人假釋處分書（下稱系爭撤銷假釋處
    分）及臺灣基隆地方檢察署檢察官103年度執更丙字第57之2
    號執行指揮書所憑認其假釋應否撤銷有所不服，而依監獄行
    刑法第153條第3項規定，向臺灣基隆地方法院（下稱基隆地
    院）提起行政訴訟，經基隆地院認無管轄權而裁定移送至臺
    灣宜蘭地方法院（下稱原審法院）。嗣經原審法院認抗告人
    起訴已逾法定不變期間，乃以111年4月25日110年度監簡字
    第18號行政訴訟裁定（下稱原裁定）駁回抗告人之訴。抗告
    人不服，遂提起本件抗告。
三、抗告意旨略以：本件起訴雖已逾越監獄行刑法修正施行日之
    次日起算30日之期限，然司法院釋字第796號解釋（下稱第7
    96號解釋）於109年11月6日公布，抗告人無從預見系爭撤銷
    假釋處分會因第796號解釋公布後產生適法性瑕疵，而預先
    於109年7月15日之次日起算內提起行政訴訟，復依刑法第2
    條規定，可知原裁定已有適用法則不當之違誤，當然違背法
    令，應予撤銷。又法務部並未就本件撤銷假釋之事實及理由
    為具體陳述，且未對抗告人是否有第796號解釋之四大面向
    ：再犯可能性、對社會危害程度、比例原則、悛悔情形及假
    釋後動態為翔實審查，以資論斷，其裁量權之行使已有行政
    權之妄斷，無維持必要，應予撤銷等語。
四、本院查：
(一)按「本法中華民國108年12月17日修正之條文施行前，因撤
    銷假釋得聲明異議之案件，得於修正施行日之次日起算30日
    內，依本法規定向管轄地方法院行政訴訟庭提起訴訟。」監
    獄行刑法第153條第3項定有明文。又受假釋人對於撤銷假釋
    執行殘刑如有不服，於上開監獄行刑法第153條第3項修正施
    行前，原得依刑事訴訟法第484條規定，向當初諭知該刑事
    裁判之法院聲明異議，且該法就此聲明異議程序，並無應遵
    守法定期間之相關規定，然監獄行刑法於109年1月15日修正
    時，既參照司法院釋字第681號解釋意旨增訂第153條第3項
    規定，明文針對此類撤銷假釋得聲明異議之案件提起行政訴
    訟者，應於該法修正施行日（即109年7月15日）之次日起算
    30日內為之，則受撤銷假釋處分之人自應於該法定不變期間
    內起訴，方屬適法。
(二)觀以本件抗告人係於110年4月14日向基隆地院提起行政訴訟
    ，有蓋印於行政訴訟聲明異議狀上之收文日期章戳可參（基
    隆地院卷第11頁），則依前開規定，顯已逾前述法定不變期
    間（即應於監獄行刑法於109年7月15日施行之次日起算30日
    內為之），是抗告人提起本件行政訴訟，並不合法，原審法
    院依行政訴訟法第107條第1項第6款規定，以原裁定駁回抗
    告人之訴，於法並無不合。至抗告人雖執前揭抗告意旨而請
    求撤銷系爭撤銷假釋處分，然應否基於特別預防考量，予以
    審酌使抗告人再入監執行殘刑必要性之具體情狀，以決定是
    否撤銷其假釋，核屬實體爭執，抗告人起訴既非合法，法院
    自無從就實體事項予以審酌。再者，第796號解釋因認刑法
    第78條第1項本文規定違反比例原則，與憲法第8條保障人身
    自由之意旨有違，而宣告該規定自該解釋「公布之日起」失
    其效力，是其解釋標的既不及於監獄行刑法第153條第3項規
    定，且刑法第78條第1項本文規定（與憲法意旨不符之範圍
    內）亦係自公布日起向後失效，除據以聲請解釋之原因案件
    （司法院釋字第177號、第193號、第686號等解釋意旨參照
    ）及該解釋公布前尚在行政爭訟中未確定之同類案件外，並
    不及於第796號解釋公布日前已依刑法第78條第1項規定撤銷
    假釋之確定案件，至於是否另賦予此類案件之受撤銷假釋處
    分人救濟之機會，乃立法裁量問題，尚非司法機關之審判權
    限範圍，是抗告意旨指摘原裁定有適用法則不當而違背法令
    之違誤，求予撤銷，難認有理由，爰依首揭規定，予以駁回
    。
中　　華　　民　　國　　111 　年　　12　　月　　 1　　日
                    臺北高等行政法院第七庭
                              審判長法  官　鍾啟煌
                                    法  官　吳坤芳
                                    法  官　林家賢 
上為正本係照原本作成。
不得抗告。
中　　華　　民　　國　　111 　年　　12　　月　　1 　　日
                                    書記官  許婉茹